【裁判字號】    98,交聲,1699
【裁判日期】    981127
【裁判案由】    交管條例聲異
【裁判全文】
臺灣板橋地方法院交通事件裁定        98年度交聲字第1699號
原處分機關  交通部公路總局臺北區監理所板橋監理站
異  議  人  甲○○
即受處分人
上列異議人因違反道路交通管理處罰條例案件，對於交通部公路
總局臺北區監理所板橋監理站於民國98年6 月3 日以板監裁字第
裁41-C00000000號所為之裁決處分（原舉發案號：臺北縣政府警
察局97年4 月26日北縣警交字第C00000000 號），聲明異議，本
院裁定如下：
    主  文
原處分關於裁處罰鍰新臺幣肆萬伍仟元部分撤銷。
上開罰鍰撤銷部分，甲○○汽車駕駛人，駕駛汽車經測試檢定有
酒精濃渡超過規定標準，處罰鍰新臺幣貳萬元。
其餘異議駁回。
    理  由
一、原處分意旨略以：本件異議人即受處分人甲○○於民國97年
    4 月26日夜間1 時46分許，騎乘車牌號碼為QSH-998 號之輕
    型機車，行經臺北縣中和市○○路與泰和街之交叉路口時，
    經巡邏之臺北縣政府警察局中和分局警備隊執勤警員上前盤
    查後發現酒氣濃厚，並施以吐氣酒精濃度測試，其測試值達
    每公升0.56毫克，而為警當場以北縣警交字第C00000000 號
    違反道路交通管理事件通知單舉發。嗣異議人逾期未到案，
    遂經交通部公路總局臺北區監理所板橋監理站於98年6 月3
    日以板監裁字第裁41-C00000000號裁決書裁決，裁處異議人
    罰鍰新臺幣（下同）四萬五千元，吊扣駕駛執照十二個月，
    並施以道路交通安全講習。
二、異議意旨略以：異議人因本件酒後駕車事件，業經臺灣板橋
    地方法院檢察署檢察官為緩起訴處分，並經該署命異議人向
    財團法人伊甸社會福利基金會臺北縣分事務所支付二萬五千
    元，已履行完畢，竟又收到交通部公路總局臺北區監理所板
    橋監理站之裁決書，裁處異議人罰鍰四萬五千元，並吊扣駕
    照一年，已構成一罪三罰，原處分機關不應對異議人再為本
    件之裁決處分，爰請求撤銷原處分云云。
三、經查：
(一)按汽車駕駛人飲用酒類或其他類似物後，其吐氣所含酒精濃
    度超過每公升0.25毫克或血液中酒精濃度超過百分之0.05以
    上者，不得駕車，道路交通安全規則第114 條第2 款定有明
    文。又汽車駕駛人，駕駛汽車經測試檢定酒精濃度超過規定
    標準者，處一萬五千元以上六萬元以下罰鍰，並當場移置保
    管該汽車及吊扣其駕駛執照一年；汽車駕駛人有第一項之情
    形，同時違反刑事法律者，經裁判確定處以罰金低於本條例
    第九十二條第三項所定最低罰鍰基準規定者，應依本條例裁
    決繳納不足最低罰鍰之部分；汽車駕駛人，有第三十五條第
    一項規定之情形者，應接受道路交通安全講習，道路交通管
    理處罰條例第35條第1 項第1 款、第8 項、第24條第1 項第
    2 款亦分別有所明定。復按酒後駕車經檢察官為緩起訴處分
    ，並命被告向公益團體捐款或提供義務勞務者，被告係履行
    檢察官為緩起訴處分命令，此等命令名義上雖非刑罰，但仍
    是一種特殊的處遇措施，造成被告之財產減少或義務增加，
    性質上亦屬干預人民自由之處分，與刑事制裁無異，實質上
    為刑事處罰，故檢察官為緩起訴處分並命向公益團體捐款者
    ，其捐款解釋上亦屬道路交通管理處罰條例第35條第8 項所
    規定之罰金，監理機關雖不得再為行政裁罰，惟若行為人所
    支付之緩起訴處分金，未達道路交通管理處罰條例第92條第
    3 項所訂最低罰鍰基準規定者，依該條例第35條第8 項之規
    定，即須補繳不足最低罰鍰之部分，始為適法，臺灣高等法
    院暨所屬法院97年法律座談會刑事類提案第39號研討結果可
    資參照。
(二)本件違規事實，有原舉發通知單影本一紙附卷可稽，並為異
    議人所不爭執，是本件異議人確有於前揭時、地酒後駕車，
    且吐氣酒精濃度測定值達每公升0.56毫克而超過規定標準之
    事實，固堪認定。惟異議人同一酒後駕車之行為，因同時另
    犯刑法第185 條之3 之公共危險罪，業經臺灣板橋地方法院
    檢察署檢察官於97年5 月2 日以97年度速偵字第1564號為緩
    起訴處分，緩起訴期間為一年，並應於緩起訴處分確定後四
    個月內，向財團法人伊甸社會福利基金會臺北縣分事務所支
    付二萬五千元，並由臺灣高等法院檢察署於97年5 月20日駁
    回再議之聲請而確定，異議人嗣於97年8 月13日履行完畢乙
    節，有臺灣板橋地方法院檢察署檢察官緩起訴處分書、臺灣
    高等法院檢察署處分書及臺北縣中和地區農會匯款申請書各
    一份在卷可按。揆諸前揭說明，異議人既因本件酒後駕車之
    行為，經檢察官為緩起訴處分，並命異議人向上開公益團體
    捐款二萬五千元，該命令名義上雖非刑罰，惟其性質仍與刑
    事制裁無異，實質上為刑事處罰，該捐款解釋上已屬道路交
    通管理處罰條例第35條第8 項所規定之罰金，而異議人為本
    件違規時之酒精濃度超過每公升0.55毫克以上，依道路交通
    管理事件統一裁罰基準表，其最低裁罰基準為四萬五千元，
    依同條項規定，原處分機關就行政罰之罰鍰方面，僅能就異
    議人已捐款之二萬五千元以外之差額即二萬元部分予以裁處
    ，始為適法。
(三)至原處分機關援引交通部95年7 月17日交路字第0950006986
    號函釋以法務部行政罰法諮詢小組第1 次會議記錄，認「緩
    起訴乃附帶條件的不起訴處分，亦即是不起訴的一種」，而
    認應維持原處分云云。惟按法官依據法律獨立審判，憲法第
    80條載有明文。各機關依其職掌就有關法規為釋示之行政命
    令，法官於審判案件時，固可予以引用，但仍得依據法律，
    表示適當之不同見解，並不受其拘束，司法院大法官會議解
    釋釋字第216 號解釋意旨可資參照。是原處分機關所提前開
    交通部函釋，既與本院前揭見解不同，本院並不受其拘束，
    附此敘明。
四、綜上所述，異議人於上開時、地確有駕駛汽車經測試檢定酒
    精濃度值達每公升0.56毫克之違規行為，惟異議人同一酒後
    駕車之行為，既經臺灣板橋地方法院檢察署檢察官以97年度
    速偵字第1564號為緩起訴處分確定，而原處分機關漏未審酌
    該緩起訴處分所命異議人向公益團體捐款部分，實質上亦屬
    道路交通管理處罰條例第35條第8 項之罰金，其裁處行政罰
    鍰，僅能就異議人已捐款之二萬五千元以外之差額即二萬元
    部分予以裁處，則原處分機關裁處受處分人全額四萬五千元
    之罰鍰，即難認為允洽，原處分既有前開違誤之處，自應由
    本院就原處分此部分予以撤銷，另行裁處如主文第二項所示
    ，以資適法。至原處分機關對異議人裁處吊扣駕駛執照十二
    個月及施以道路交通安全講習部分，係與刑罰所定「自由刑
    」、「罰金刑」性質不同之「其他種類行政罰」，依行政罰
    法第26條第1 項但書規定，無一事二罰之問題，自得逕予裁
    罰，是本件原處分機關此部分裁罰，於法洵無不合，異議人
    此部份之異議為無理由，應予駁回。
五、據上論斷，應依道路交通案件處理辦法第20條前段，裁定如
    主文。
中    華    民    國    98    年    11    月    27    日
                  交通法庭  法  官  張紹省
以上正本證明與原本無異。
如不服本裁定應於送達後五日內向本院提出抗告狀。
                            書記官  周雅玲
中    華    民    國    98    年    11    月    30    日


司法院資訊處製作；財團法人民間司法改革基金會備份。
